【裁判字號】    98,交訴緝,17
【裁判日期】    981130
【裁判案由】    肇事逃逸罪等
【裁判全文】
臺灣臺中地方法院刑事判決            98年度交訴緝字第17號
公  訴  人  臺灣臺中地方法院檢察署檢察官
被      告  乙○○
                    （現另案在臺灣臺中監獄臺中分監執行中
上列被告因公共危險等案件，經檢察官提起公訴（97年度偵字第
12151號），被告於本院準備程序就被訴事實為有罪之陳述，經
本院合議庭裁定改行簡式審判程序，判決如下：
    主    文
乙○○因過失傷害人，處有期徒刑月，如易科罰金，以新臺幣
壹仟元折算壹日。又駕駛動力交通工具肇事，致人傷害而逃逸，
處有期徒刑陸月，如易科罰金，以新臺幣壹仟元折算壹日。應執
行有期徒刑柒月，如易科罰金，以新臺幣壹仟元折算壹日。
    犯罪事實
一、乙○○明知其無駕駛執照，不得駕駛車輛上路，仍於民國97
    年4月15日17時39分許，駕駛其向其弟楊志鴻界得知楊志鴻
    所有車牌號碼6L-6095號自用小貨車，沿臺中市○區○○路
    往模範街方向行駛，行經臺中市○區○○○路與民權路233
    巷交岔路口時，原應注意車前狀況，隨時採取必要之安全措
    施，且汽車行至無號誌之交岔路口，支線道車應暫停讓幹線
    道車先行，而依當時情形，天氣晴朗，暮光、柏油路面、路
    面乾燥無障礙物、視距良好、無號誌，且民權路233巷口有
    「▽」標線為支線道，又無不能注意之情事，竟疏於注意車
    前狀況，亦未注意行駛方向之支線道，而未暫停禮讓幹道車
    先行，即貿然穿越該交岔路口直行，適甲○○騎乘車牌號碼
    G5R-523號重型機車，沿臺中市○區○○○路往公益路方向
    行經該交岔路口，亦未注意行經無號誌之交岔路口應減速慢
    行，作隨時停車之準備，而未減速直行，雙方閃避不及，乙
    ○○所駕駛之自用小貨車左前角與甲○○所騎乘之重型機車
    右前角發生碰撞，甲○○因重心不穩而人車倒地，致受有頸
    部外傷併右側顱內出血、右側股骨頸骨折、右側下巴深度撕
    裂傷等傷害。乙○○明知已駕車肇事，其係依法負有救助義
    務之人，且對甲○○因與其發生車禍發生傷害之結果，已有
    所預見，理應將甲○○送醫救治或為適當之保護處置，並且
    等待救護車到來始得離開現場，惟乙○○肇事後未下車救治
    或報警處理，另基於肇事逃逸之犯意，隨即駕駛上揭自用小
    貨車逃離現場，而未採取必要之救護措施及在現場等待救護
    車到來。嗣經警據報調閱該路口監視器畫面後循線查獲。
二、案經甲○○之妻丙○○訴由臺中市警察局第一分局報請臺灣
    臺中地方法院檢察署檢察官偵查起訴。
    理    由
一、訊據被告乙○○對於前揭犯罪事實均坦承不諱，並據證人賴
    妙芬、楊善山、楊志鴻等人於警詢及檢察官偵查中證述明確
    ，並有道路交通事故調查報告表（一）、（二）、道路交通
    事故現場圖、臺中市○○○○○道路交通事故肇事逃逸追查
    表、車籍查詢-基本資料詳細畫面、行政院衛生署臺中醫院
    診斷證明書各1份、相片20張在卷可稽。按汽車行駛時，駕
    駛人應注意車前狀況，並隨採取必要之安全措施；又汽車行
    使至無號誌而無交通指揮人員指揮之交岔路口，支線道車應
    暫停讓幹道線車先行，道路交通安全規則第93條第3項、第
    102條第1項第2款分別定有明文，被告既為駕駛人，自應遵
    守上開規定，而事故當時情形，天氣晴朗，暮光、柏油路面
    、路面乾燥無障礙物、視距良好、無號誌，且被告所行駛之
    民權路233巷口有「▽」標線為支線道，有上開道路交通事
    故現場圖、道路交通事故調查報告表（一）及現場照片在卷
    可按，依當時之情形，被告顯非不能注意，竟疏未注意車前
    狀況及暫停讓幹道線車先行而肇事，致使被害人甲○○受有
    上述傷害，被告自應負過失責任，且經本院送臺中市區車輛
    行車行車事故鑑定委員會鑑定結果，亦認被告無駕照駕駛自
    小貨車至無號誌交岔路口未讓幹線道車先行，為肇事主因，
    此亦有該委員會鑑定意見書1份附卷足憑，是被告自白應與
    事實相符，被害人因本件車禍受傷，與被告之過失行為間並
    有相當因果關係。本件事證明確，被告前開犯行均堪認定。
二、核被告所為，係犯刑法第284條第1項前段之過失傷害罪及第
    185條之4之肇事逃逸罪。被告所犯上開2罪間，犯意各別，
    罪名不同，應予分論併罰。又被告自承並未考領合適之駕駛
    執照，其無照駕駛肇事致人受傷，就其所犯過失傷害罪部分
    ，應依道路交通管理處罰條例第86條第1項之規定加重其刑2
    分之1。爰審酌被告無照駕車肇事，造成被害人受有前開傷
    害，過失程度非輕，被害人就本件車禍為肇事次因，並被告
    肇事後未下車救護而仍駕車逃逸，又被告嗣後與被害人甲○
    ○就民事部分雖成立和解，然尚未實際履行賠償條件，及被
    告犯後坦承犯行，態度尚佳等一切情狀，分別量處如主文所
    示之刑，並定其應執行之刑，及諭知易科罰金之折算標準（
    按依司法院大法官會議釋字第662號解釋：「中華民國94 年
    2月2日修正公布之現行刑法第41條第2項，關於數罪併罰，
    數宣告刑均得易科罰金，而定應執行刑之刑逾6個月者，排
    除適用同條第1項得易科罰金之規定部分，與憲法第23條規
    定有違，並與本院釋字第366號解釋意旨不符，應自本解釋
    公布之日起失其效力。」。是本案數罪併罰，數宣告刑均得
    易科罰金，雖定應執行之刑，超過有期徒刑6個月，揆諸司
    法院大法官會議釋字第366號、第662號解釋意旨，仍得易科
    罰金）。
據上論斷，應依刑事訴訟法第273條之1第1項、第299條第1項前
段，道路交通管理處罰條例第86條第1項，刑法第11條前段、第
185條之4、第284條第1項前段、第51條第5款、第41條第1項前段
、第2項，刑法施行法第1條之1，判決如主文。
中    華    民    國    98    年    11    月    30    日
                        交通法庭  法  官  戴博誠
上正本證明與原本無異。
如不服本判決，應於送達後10日內向本院提出上訴狀（須附繕本
），上訴於臺灣高等法院臺中分院。
上訴書狀如未敘述理由，應於上訴期間屆滿後20日內補提理由書
於本院。
                                  書記官  林政佑
中    華    民    國    98    年    11    月    30    日
【附錄論罪科刑法條】
刑法第185條之4：
駕駛動力交通工具肇事，致人死傷而逃逸者，處6月以上5年以下
有期徒刑。
刑法第284條第1項：
因過失傷害人者，處6月以下有期徒刑，拘役或5百元以下罰金，
致重傷者，處1年以下有期徒刑、拘役或5百元以下罰金。


司法院資訊處製作；財團法人民間司法改革基金會備份。
